【裁判字號】    89,訴,1354
【裁判日期】    891027
【裁判案由】    損害賠償
【裁判全文】
臺灣臺中地方法院民事判決  八十九年度訴字第一三五四號
    原      告  國泰人壽保險股份有限公司
    法定代理人  丙○○
    訴訟代理人  甲○○
    被      告  乙○○
右當事人間請求損害賠償事件，本院判決如左：
    主      文
被告應給付原告新台幣肆拾萬壹仟壹佰捌拾陸元，及自民國八十八年十二月十日起至
清償日止，按年息百分之五計算之利息。
訴訟費用由被告負擔。
本判決於原告以新台幣壹拾肆萬元供擔保後，得假執行。
    事      實
甲、原告方面：
  一、聲明：如主文第一項所示，並願供擔保請准為假執行宣告。
  二、陳述：被告乙○○為原告國泰人壽保險股份有限公司（下稱國泰公司）台中市
      北屯展業處（下稱北屯展業處，設台中市○○路五八一號四樓）之收費展業員
      ，負責業務拓展及收取客戶之保險費，為從事業務之人員，其因購買房屋，急
      須款項，自民國八十四年一月份起至八十五年間，基於意圖為自己不法之所有
      、偽造私文書之概括犯意，連續有如附表一編號１、２、３、４之詐欺、偽造
      私文書之行為，及基於意圖為自己不法所有之業務侵占概括犯意，並賡續同上
      開偽造文書之概括犯意，而有如附表二編號１、２所示之偽造私文書、業務侵
      占犯行，暨賡續上開業務侵占之概括犯意，連續侵占客戶交由其繳交與原告之
      保險費，其犯罪時間、地點、客戶姓名、侵占金額，均詳如附表三各欄所示；
      被告前述故意不法侵害原告權利之行為，並分別經本院以八十八年度訴字第一
      九四五號、台灣高等法院台中分院以八十九年度上訴字第四六六號刑事判決判
      處罪刑在案，爰基於民法第一百八十四條第一項侵權行為之相關規定，就被告
      曾償還之新台幣（下同）十二萬元予以部分扣除後，訴請被告賠償其因詐欺或
      侵占取得、致原告受損害之款項共計四十萬一千一百八十六元。
  三、證據：提出保戶聲明書影本九張、給付收據影本七紙、台灣台中地方法院檢察
      署八十八年度偵緝字第八五二號起訴書、侵害明細表、本院八十八年度訴字第
      一九四五號刑事判決書、台灣高等法院台中分院八十九年度上訴字第四六六號
      刑事判決書影本各一份。
乙、被告方面：
    被告未於言詞辯論期日到場，亦未提出準備書狀作何聲明或陳述。
    理      由
一、本件被告未於言詞辯論期日到場，核無民事訴訟法第三百八十六條各款所列情形
    ，爰依原告聲請，由其一造辯論而為判決。
二、本件原告主張被告任職其公司北屯展業處擔任收費展業員，負責業務拓展及收取
    客戶之保險費，自八十四年一月份起至八十五年間，竟故意以如附表一編號１、
    ２、３、４所示之詐欺、偽造私文書等不法行為，及以如附表二編號１、２所示
    之偽造私文書、業務侵占不法行為，暨以如附表三所示侵占行為，侵占客戶交由
    其繳交與原告之保險費，前後向原告為詐欺、侵占所得金額共計四十九萬七千三
    百八十二元，扣除被告已償還之款項後，原告尚受有共計四十萬一千一百八十六
    元之損害，刑事部分並先後經本院以八十八年度訴字第一九四五號、台灣高等法
    院台中分院八十九年度上訴字第四六六號刑事判決判處被告有期徒刑八月之事實
    ，業據其提出保戶聲明書影本九張、給付收據影本七紙、台灣台中地方法院檢察
    署八十八年度偵緝字第八五二號起訴書、侵害明細表、本院八十八年度訴字第一
    九四五號刑事判決書、台灣高等法院台中分院八十九年度上訴字第四六六號刑事
    判決書影本各一份為證；且觀諸台灣高等法院台中分院八十九年度上訴字第四六
    六號刑事判決事實欄所記載如附表三所示之被告行為，雖以被告係侵占客戶所繳
    交之保險費，惟參諸被告係基於原告公司收費展業員之地位代為向客戶廖學豐等
    人收取相關保險費用，其收取各該筆款項後未轉交回原告公司，卻加以侵占入己
    之行為，亦足認係侵占應繳交與原告之款項致原告受有損害，原告當為因被告如
    附表三所示行為而受損害之人，依法自得據以提起本件附帶民事訴訟。進而，被
    告既未到庭或以書狀提出任何答辯以供斟酌，自堪信原告之主張為可採。
二、從而，原告基於侵權行為之法律關係，訴請被告給付肆拾萬壹仟壹佰捌拾陸元，
    及自起訴狀繕本送達翌日即民國八十八年十二月十日起至清償日止，按法定利率
    即年息百分之五計算之法定遲延利息，為有理由，應予准許。
三、原告陳明願供擔保以代釋明，聲請宣告假執行，核無不合，爰酌定相當擔保金額
    准許之。
四、據上論結，本件原告之訴為有理由，依民事訴訟法第三百八十五條第一項前段、
    第七十八條、第三百九十條第二項，判決如主文。
中      華      民      國    八十九    年      十      月    二十七    日
                                臺灣臺中地方法院民事第一庭
~B法      官  林麗真
右為正本係照原本作成
如對本判決上訴，須於判決送達後廿日內向本院提出上訴狀
中      華      民      國    八十九    年      十      月    二十七    日
~B法院書記官
~FO
附表一：
 編號     行    為    態    樣
  １  於八十四年一月二十六日，在北屯展業處，以口頭向國泰公司騙
      稱，有客戶詹益萬欲以保單借款新台幣五萬九千元，國泰公司不
      知有詐，即於當日如數撥款交予乙○○。乙○○即於翌日以其為
      詹益萬保管之印章，盜蓋於保險給付收據上之要保人受益人欄，
      於受款人欄內偽造詹萬益之簽名一枚，而偽造詹萬益名義之保險
      給付收據；嗣並盜用上開詹萬益之印章，偽造其簽名二枚於立據
      人要保人欄內，而偽造詹萬益名義之保單借款借據，持交國泰公
      司，以資補件，足以生損害於國泰公司及詹益萬。
  ２、於八十四年六月三十日，在北屯展業處，以其為客戶童國棟保管
      之印章，盜蓋於保單借款借據之要保人立據人欄內，並偽造童國
      棟之簽名一枚，而偽造童國棟名義之保單借款借據，持交國泰公
      司詐騙客戶欲以保單借貸，國泰公司不知有詐，於同日撥款三萬
      五千元，交付乙○○，乙○○即以上開其保管之童國棟印章盜蓋
      於之保險給付收據要保人受益人欄及受款人欄內，並偽造童國棟
      之簽名二枚，而偽造童國棟名義之保險給付收據，持交國泰公司
      ，足以生損害於國泰公司及童國棟。
  ３、於八十四年十二月二十九日，在北屯展業處，以口頭向國泰公司
      騙稱，有客戶沈林玉梅欲以保單借款新台幣十四萬四千元（台灣
      高等法院台中分院八十九年度上訴字第四六六刑事判決事實欄雖
      記載為十四萬四千四百元，惟原告提起本件訴訟就此部分，僅請
      求十四萬四千元，參見起訴狀所附侵害明細表），國泰公司不知
      有詐，即於當日如數撥款交予乙○○，乙○○即於翌（三十）日
      ，在北屯展業處，以其為沈林玉梅保管之印章，盜蓋於保單借款
      借據立據人要保人欄內，並於其上偽造沈林玉梅之簽名一枚。嗣
      又以上開印章盜蓋於保險給付收據要保人受益人欄、受款欄內，
      並偽造沈林玉梅之簽名，而偽造保單借款借據、保險給付收據，
      持交國泰公司以為搪塞，足以生損害於國泰公司及沈林玉梅。
  ４、於八十四年十二月二十九日，在北屯展業處，以口頭向國泰公司
      騙稱，有客戶沈木造欲以保單借款新台幣三萬六千元，國泰公司
      不知有詐，即於當日如數撥款交予乙○○，乙○○即於翌（三十
      ）日，在北屯展業處，以其為沈木造保管之印章，盜蓋於保單借
      款借據立據人要保人欄內，並於其上偽造沈木造之簽名一枚，又
      以上開印章盜蓋於保險給付收據要保人受益人欄、受款人欄內，
      並偽造沈木造之簽名二枚，而偽造保單借款借據、保險給付收據
      ，持交國泰公司，足以生損害於泰公司及沈木造。
附表二：
 編號     行    為    態    樣
  １、於八十四年一月二十一日，將國泰公司交付乙○○轉交客戶周文
      龍之保單借貸款項一萬六千一百九十二元（前述刑事判決書雖僅
      記載一萬六千一百九十元，惟原告起訴稱為一萬六千一百九十二
      元，核與其提出之保險給付收據影本記載金額相符，足見原告所
      受損害金額應為一萬六千一百九十二元），予侵占挪用。並於同
      日至周文龍台中市○○區○○路二段二八一號住處，向不知情之
      周文龍取得其印章，盜蓋於保險給付據要保人受益人欄內，並偽
      造其簽名一枚，而偽造保險給付收據，持交國泰公司，足以生損
      害於國泰公司及周文龍。
  ２、於八十四年一月十九日，將國泰公司交付乙○○轉交客戶林月鳳
      之保單借貸款項七千三百八十四元，予侵占挪用。並於翌（二十
      ）日至林月鳳周文龍台中市住處，向不知情之林月鳳取得其印章
      ，盜蓋於保險給付據要保人受益人欄內，並偽造其簽名一枚，而
      偽造保險給付收據，持交國泰公司，足以生損害於國泰公司及林
      月鳳。
附表三：
 編號  客戶姓名    侵  占金額    侵占日  期
                   即繳費金額    即繳費日期
  １   廖學豐       38540元      85年1月22日
  ２   王賢欲       42785元      85年4月30日
  ３   吉惠新       39124元      85年5月15日
  ４   錢國豪       34332元      85年6月25日
  ５   童國樑       45025元      85年6月25日


司法院資訊處製作；財團法人民間司法改革基金會備份。
